【裁判字號】    95,台上,701
【裁判日期】    950215
【裁判案由】    妨害風化
【裁判全文】
最高法院刑事判決              九十五年度台上字第七０一號
    上  訴  人  陳素蘭  女民國00年0月00日生
                        身分證統一編號：Z000000000  
                        住台灣省○○市○區○○路○○巷○
                        ○號
上列上訴人因妨害風化案件，不服台灣高等法院台南分院中華民
國九十二年五月二十日第二審判決（九十二年度上訴字第三０一
號，起訴案號：台灣台南地方法院檢察署九十一年度偵字第七七
０四號），提起上訴，本院判決如下：
    主  文
上訴駁回。
    理  由
按刑事訴訟法第三百七十七條規定，上訴於第三審法院，非以判
決違背法令為理由，不得為之。是提起第三審上訴，應以原判決
違背法令為理由，係屬法定要件。如果上訴理由書狀並未依據卷
內訴訟資料，具體指摘原判決不適用何種法則或如何適用不當，
或所指摘原判決違法情事，顯與法律規定得為第三審上訴理由之
違法情形，不相適合時，均應認其上訴為違背法律上之程式，予
以駁回。本件上訴人陳素蘭上訴意旨略稱：(一)、上訴人前於民國
九十年十二月十日，因容留不特定人從事猥褻及性交易之行為，
經警移送檢察官據以起訴，並經第一、二審法院判刑，現上訴於
○○○○○○○○○○○於○○○○○○○○○○○○○○○○
○○○○○○號刑事判決駁回上訴確定），本件係於九十一年一
月五日再經警移送，檢察官以「基於意圖使女子與他人為猥褻行
為以營利，涉嫌妨害風化」為由，提起公訴。此二案實係基於概
括意思為之，所犯罪名相同，原審竟未依連續犯關係，就本件為
不受理之諭知，硬將之區分為二，而為科刑之判決，自有判決不
適用法則或適用法則不當之違法。(二)、原判決事實認定：「吳○
○身著『胸罩』及內褲，與郭○○身著內褲從事猥褻按摩行為」
，「暨於該址三樓查得黃○泓與黃○○欲為猥褻按摩」，乃竟引
用警員洪○○所供，「女的則『裸露上半身』，也只穿內褲」，
及黃○泓所述：「與女服務生進入……房間，還未談妥價錢，就
被查獲，我聽人講那邊有在按摩」，暨黃○○所證：「當日陳素
蘭帶伊到三樓房間內，與黃○泓一起去，就被警察查獲」，資為
認定上訴人有上揭犯行之證據，顯有認定事實與證據不相適合而
判決理由矛盾之違誤。(三)、上訴人在原審已指出郭○○在警詢時
之供述，係受員警脅迫告知其妻上情，不得已而配合製作，依刑
事訴訟法第一百五十六條第一項規定，應不得作為證據；又警員
甘○○所供：「開門後發覺陳素蘭跟郭○○衣著不整（當庭指認
陳素蘭），我請他們把衣服穿上」，實破綻甚多，例如服務小姐
係吳○○，卻誤指為上訴人，且房門乃郭、吳二人主動開啟，自
不可能衣衫不整而開門示人，員警亦不可能不立即拍照取證。原
判決就此均未於理由內說明，應認有判決不載理由之違失。(四)、
上訴人依法行使緘默及辯解之訴訟防禦權，原審竟逕認無悔過之
意，處以重刑，未據說明訴訟防禦權之行使與犯罪後之態度，究
竟有何論理上之關聯，難認無判決不備理由之疏誤云云。惟查：
(一)、連續犯須基於概括犯意，連續數行為而犯同一罪名，始能成
立。倘係分別起意，或所犯罪名不同者，即無成立連續犯之餘地
。本件原判決已於理由一－(四)內，說明上訴人在其第一次被查獲
妨害風化之另案審理時，坦稱因繳交該案具保之金額不小，在身
無餘款情形下，始起意另行僱用小姐，從事按摩店生意等語，且
在本件第一審審理中，仍為相同之供述，有各該筆錄在案可稽，
可見本件犯行，原非在上訴人前案容留姦淫（俗稱全套）營利之
預定犯罪計畫內，而係另行起意，另為媒介猥褻（俗稱半套）營
利之事，並不具有連續犯裁判上一罪之關係。所為法律適用，顯
無上訴意旨所指違法情形。(二)、供述證據雖相互間稍有差異，事
實審法院非不可本於經驗及論理法則，斟酌其他情形，作合理之
比較，定其取捨。又認定犯罪事實，不以直接證據為限，如綜合
各項間接證據，本於推理作用予以判斷，仍非法所不許。原判決
係採納郭○○在警詢時供稱：伊僅穿著內褲，由吳○○用手指壓
屁股、肛門，撫摸鼠蹊，並用胸部碰伊背部，伊亦（以手）碰觸
吳女胸部；吳○○亦坦言做指壓時，客人的手會碰觸其身體；警
員甘○○證稱：伊喬裝男客，由上訴人帶進房間，介紹小姐，並
徵詢是否滿意，復為伊另換小姐，伊聽見隔房有男女打情罵俏聲
，研判有色情，乃通知所長進店調查；所長李○○及另警員洪○
○一致供證：伊等入店調查時，郭○○僅穿著內褲；洪○○更稱
吳○○亦係穿著內褲甚且裸露上半身；黃○泓證謂：伊聽人講那
邊有按摩，伊與女服務生進入房間，還未談妥價錢，即遭警查獲
；黃○○供陳：當日由上訴人帶伊進房與黃○泓一起，旋為警查
獲各等語。復衡諸上訴人既不設店名，以便辨識競爭生意，且係
分設單人房間，關門按摩，只問客人是否滿意小姐外貌，不重服
務技巧，又未訂定收費標準，卻採現場議價，尤以男女皆僅穿著
內褲，小姐尚裸露上身，撫摸男客鼠蹊，以胸部碰觸男客背部及
任由男客（以手）碰觸等情，乃認係經營色情按摩無疑，既於理
由一－(一)內詳加敘述，要屬其採證認事職權之適法行使，核無上
訴意旨所謂判決理由矛盾之違法。原判決事實欄記載：吳○○「
身著胸罩及內褲」，顯係「未著胸罩，僅著內褲」之誤繕，固有
微疵，但於全案情節與判決本旨尚無影響，依刑事訴訟法第三百
八十條規定意旨，仍無許資為上訴第三審之適法理由。再原判決
理由一－(二)及(三)內，既就郭○○等人均屬成年、識字之人，上訴
人且已有遭查獲作紀錄之經驗，竟均在詳載色情按摩之警製現場
紀錄表上一致簽認，足見郭○○事後翻供，所稱被迫配合警方辦
案，實則當時有穿衛生衣，始讓小姐按摩云云，係附和上訴人辯
詞所為，委無可採，詳加說明其判斷之依據；至甘○○所供與實
情不符之證言，亦經其當庭供稱：「因為時間已久，我記不清楚
，應該以臨檢紀錄表為準」，而更正之，有該筆錄在第一審卷內
可考，自無就其更正前之錯誤贅予論述必要，上訴意旨竟據以指
摘原判決有理由不備之違失，顯屬誤會。(三)、刑事訴訟法第九十
五條第二款及第九十六條固規定被告得享有緘默權與辯明犯罪嫌
疑之機會，但此項權利之行使，仍有合法、正當、誠實、信用原
則之適用，否則即無權利行使之可言。既非權利行使，故為狡展
，自屬刑法第五十七條第十款所定犯罪後態度，為法院科刑應審
酌之情狀事項。原判決已斟酌及此，於法要難認為不合。上訴意
旨置原判決已明白論斷之事項於不顧，就原審採證認事職權之行
使，任憑己意漫指有判決適用法則不當、判決理由矛盾及不備之
違誤，且猶為單純事實上之爭執，不能認為已具備適法之第三審
上訴形式要件。依上說明，應認其上訴為不合法律上之程式，予
以駁回。
據上論結，應依刑事訴訟法第三百九十五條前段，判決如主文。
中    華    民    國  九十五  年    二    月   十五   日
                      最高法院刑事第八庭
                          審判長法官  張  淳  淙  
                                法官  張  春  福  
                                法官  呂  丹  玉  
                                法官  洪  昌  宏  
                                法官  蔡  彩  貞  
      本件正本證明與原本無異
                                      書  記  官  
中    華    民    國  九十五  年    二    月  二十一  日
                                                      Ｑ

司法院資訊處製作；財團法人民間司法改革基金會備份。
